【裁判字號】    97,訴,2083
【裁判日期】    970916
【裁判案由】    違反毒品危害防制條例
【裁判全文】
臺灣彰化地方法院刑事判決              97年度訴字第2083號
公  訴  人  臺灣彰化地方法院檢察署檢察官
被      告  乙○○
指定辯護人  本院公設辯護人  甲○○
上列被告因違反毒品危害防制條例案件，經檢察官提起公訴（96
年度偵字第7431號），本院判決如下：
    主  文
乙○○無罪。
    理  由
一、被告乙○○（綽號『小胖』）明知海洛因、甲基安非他命係
    屬毒品危害防制條例第2 條第1 、2 款所列管之第一、二級
    毒品，不得非法持有、販賣，竟為牟暴利，基於販賣第一級
    毒品海洛因及第二級毒品甲基安非他命之概括犯意，而為下
    列販賣毒品犯行：1.丙○○與被告係國中同學，因無法戒除
    毒癮，而自民國93年1 月9 日強制戒治執行完畢釋放後某日
    起，迄同年6 月30日入監執行前某日止，在彰化縣田中鎮火
    車站附近等處，向被告購買第一級毒品海洛因至少10次，每
    次購買金額為新台幣（下同）1 千元至6 千元不等。2.丙○
    ○自94年3 月1 日停止徒刑之執行出監後某日起，迄同年8
    月23日入監執行前某日止，在彰化縣田中鎮○○里○○路住
    處，向被告購買第一級毒品海洛因至少3 次，每次購買金額
    為5 千元至6 千元不等。3.丙○○自93年1 月9 日強制戒治
    執行完畢釋放後某日起，至同年農曆春節前某日止，在彰化
    縣田中鎮火車站附近，先後2 次向被告購買第二級毒品甲基
    安非他命，每次購買金額為1 千元至2 千元不等（丙○○施
    用毒品部分另案偵辦），因認被告涉犯毒品危害防制條例第
    4 條第1 項、第2 項之販賣第一、二級毒品罪嫌。
二、按犯罪事實應依證據認定之，無證據不得認定犯罪事實，刑
    事訴訟法第154 條第2 項定有明文。又刑事訴訟法上所謂認
    定犯罪事實之證據，係指足以認定被告確有犯罪行為之積極
    證據而言，該項證據自須適合於被告犯罪事實之認定，始得
    採為斷罪之資料；且事實之認定，應憑證據，如未能發現相
    當證據，或證據不足以證明，自不能以推測或擬制之方法，
    以為裁判之基礎；而認定犯罪事實所憑之證據，雖不以直接
    證據為限，間接證據亦包括在內，然而無論直接證據或間接
    證據，其為訴訟上之證明，須於通常一般人均不致有所懷疑
    ，而得確信其為真實之程度者，始得據為有罪之認定，倘其
    證明尚未達到此一程度，而有合理之懷疑存在時，即難遽採
    為不利被告之認定；另檢察官就被告犯罪事實，應負舉證責
    任，並指出證明之方法，刑事訴訟法第161 條第1 項定有明
    文，是以檢察官對於起訴之犯罪事實，應負提出證據及說服
    之實質責任。倘其所提出之證據，不足為被告有罪之積極證
    據，或其指出證明之方法，無從說服法院以形成被告有罪之
    心證，基於無罪推定之原則，自應為被告無罪之判決，最高
    法院著有29年上字第3105號、40年臺上字第86號、76年臺上
    字第4986號、92年臺上字第128 號判例意旨。再者，犯毒品
    危害防制條例第10條之罪，供出毒品來源因而破壞者，得減
    輕其刑，該條例第17條定有明文。則吸用毒品之人，如供出
    毒品之來源因而破獲者，既得邀減輕其刑之寬典，為擔保其
    所為不利於其他共同被告之陳述（即毒品來自其他共同被告
    之陳述）之真實性，尤應有足以令人確信其陳述為真實之補
    強證據，始能據以為論罪之依據，最高法院另著有87年臺上
    字第2580號判例、97年度臺上字第277號判決意旨可參。
三、本件公訴人認被告涉有前開販賣第一級毒品海洛因及第二級
    毒品甲基安非他命犯嫌，主要係以證人丙○○之證述、法務
    部全國檢察官線上查詢刑案人犯在監所最新資料報表、證人
    丙○○所有之海洛因、玻璃球吸食器及注射針筒為其主要論
    據。訊據被告固坦承認識證人丙○○乙情，惟堅詞否認有何
    販賣第一級毒品海洛因及第二級毒品甲基安非他命犯行，辯
    稱：伊從國中畢業後，就沒有再與證人丙○○聯絡，伊未曾
    販賣海洛因及甲基安非他命予證人丙○○等語。指定辯護人
    則為被告辯護：本件僅有證人丙○○前後不一之指證，且證
    人丙○○於警詢時證述曾向被告購買毒品後，於該次筆錄即
    陳稱：「我主動向警方提供毒品上游，希望檢察官能將我改
    禁或讓我寫一封信回家給我奶奶。」，更足徵證人丙○○警
    、偵訊所述有疑；此外，檢察官所提出之證人丙○○所有之
    吸食工具，與起訴書犯罪事實欄所載被告販賣海洛因、甲基
    安非他命予證人丙○○之時間相隔久遠，該吸食工具顯無法
    充作有疑義證述之補強證據等語。
四、經查，證人丙○○於96年4 月30日下午1 時40分許初次警詢
    ，經警告以毒品危害防制條例第17條之供出毒品來源得減輕
    其刑規定後證稱：其有施用海洛因及甲基安非他命，其係向
    綽號「卓仔」、「四木」、「李仔哥」購買海洛因及甲基安
    非他命等語（詳見偵卷第15頁至第17頁）；而於當日下午 3
    時24分復製作第2 份警詢筆錄，該次警詢時則證稱：其另有
    向綽號「小強」、「小胖」之男子購買海洛因，其於93年初
    開始以電話00-000-0000 電話向「小胖」購買海洛因，最後
    1 次是在94年初，由被告將海洛因及甲基安非他命送至其住
    處，其共向被告購買10幾次，總金額約8 、9 萬元等語（詳
    見偵卷第22頁至第24頁），又於96年10月5 日、97年6 月11
    日偵訊具結後均證稱：其有向被告購買海洛因及甲基安非他
    命等語（詳見偵卷第89頁至第90頁、第130 頁至第131 頁）
    ；另於本院97年9 月2 日審理時具結後改證稱：其所施用之
    海洛因均係透過「吸奶」，而「吸奶」向其說海洛因係向被
    告購買等語（詳見本院當日審判筆錄），綜觀證人丙○○前
    述於警、偵訊及本院審理時之證述，證人丙○○於初次警詢
    時，先未提及其購買海洛因之來源亦包括被告，而於第2 次
    警詢及偵訊時，則均改證稱曾親自撥打電話向被告購買海洛
    因及甲基安非他命，且被告會將海洛因及甲基安非他命送至
    其住處；於本院審理時，則又翻異前詞，改證稱毒品係向「
    吸奶」購買，係「吸奶」告知毒品來源為被告等語，證人丙
    ○○先後就其所施用之海洛因、甲基安非他命來源究竟為被
    告抑或他人，及其購買海洛因、甲基安非他命之經過，前後
    證述不一；且證人丙○○於進行第2 次警詢即96年4 月30日
    下午3 時24分開始之該次詢問時，曾表示：「我主動向警方
    提供毒品上游，希望檢察官能將我改禁或讓我寫一封信回家
    給我奶奶。」等語（見偵卷第24頁），而證人丙○○即係於
    該次警詢時，初次證述曾向被告購買海洛因、甲基安非他命
    ，證人丙○○雖於本院審理時否認其係因為達解除禁見之目
    的，始證稱曾向被告購買海洛因及甲基安非他命，然證人丙
    ○○前開證述之真實性，確已足啟人疑竇。此外，公訴人雖
    另提出法務部全國檢察官線上查詢刑案人犯在監所最新資料
    報表、證人丙○○所有之海洛因、玻璃球吸食器及注射針筒
    等證據，然此部分證據方法，充其量僅能證明證人丙○○確
    有施用海洛因及甲基安非他命之習慣，然施用毒品之人，必
    有取得毒品之途徑，且該途徑不一，尚難僅以前開足資證明
    證人丙○○有施用海洛因、甲基安非他命之證據方法，憑以
    補強證人丙○○於警、偵訊所述確曾向被告購買海洛因及甲
    基安非他命之證述。綜上所述，參諸前開判例意旨及說明，
    本案卷內除證人丙○○之單一指證外，並無何其他積極證據
    足資證明被告有何起訴書所載之販賣第一級毒品海洛因及第
    二級毒品甲基安非他命犯行，基於罪疑唯輕法理，依照現有
    積極證據，尚無從證明被告有何販賣第一級毒品海洛因及第
    二級毒品甲基安非他命予證人丙○○之犯行。被告犯罪自屬
    不能證明，應為被告無罪之諭知。
據上論斷，應依刑事訴訟法第301 條第1 項前段，判決如主文。
本案經檢察官王元郁到庭執行職務。
中    華    民    國    97    年    9     月    16    日
                  刑事第八庭  審判長法  官  簡婉倫
                                    法  官  唐中興
                                    法  官  陳銘壎
以上正本證明與原本無異。
如不服本判決，應於判決送達後10日內，向本院提出上訴書狀，
上訴書狀應「敘述具體上訴理由」，並按他造當事人之人數附繕
本。「切勿逕送上級法院」。
中    華    民    國    97    年    9     月    16    日
                                    書記官  林盛輝


司法院資訊處製作；財團法人民間司法改革基金會備份。
